臺灣高等法院刑事判決　　　　　　　100年度上易字第221號
上　訴　人　臺灣基隆地方法院檢察署檢察官
被　　　告　許志豪
上列上訴人因被告竊盜案件，不服臺灣基隆地方法院99年度易字
第496 號，中華民國99年11月23日第一審判決（起訴案號：臺灣
基隆地方法院檢察署99年度偵字第4359號），提起上訴，本院判
決如下：
    主  文
原判決撤銷。
許志豪犯踰越安全設備、夜間侵入住宅竊盜罪，累犯，處有期徒
刑壹年參月，並應於刑之執行前，令入勞動場所強制工作參年；
又犯踰越安全設備竊盜罪，累犯，處有期徒刑壹年，並應於刑之
執行前，令入勞動場所強制工作參年；又犯踰越安全設備竊盜未
遂罪，累犯，處有期徒柒月，並應於刑之執行前，令入勞動場所
強制工作參年。應執行有期徒刑貳年陸月，並應於刑之執行前，
令入勞動場所強制工作參年。
    事  實
一、許志豪前於民國85年間因違反槍砲彈藥刀械管制條例案件，
    經臺灣士林地方法院於86年1 月20日以85年度易字第2873號
    判決判處有期徒刑3 月，嗣並確定；又於85年間，因盜匪案
    件，經臺灣士林地方法院於86年3 月19日以85年度訴字第11
    11號判決判處有期徒刑4 年，嗣並確定，前開2 罪接續執行
    ，86年4 月19日刑期起算，開始執行，88年7 月26日縮短刑
    期假釋出監付保護管束；復於保護管束期間之89年間，因竊
    盜、贓物等案件，經臺灣基隆地方法院於90年5 月18日以89
    年間易字第344 號判決判處有期徒刑1 年6 月（竊盜）、4
    月（贓物）、3 月（贓物），應執行有期徒刑1 年10月，嗣
    並確定，90年1 月31日刑期起算，入監執行，連同前開假釋
    經撤銷所應執行之殘刑共1 年9 月25日接續執行，93年8 月
    27日縮短刑期執行完畢（此部分未構成累犯）後，仍有下列
    之前科紀錄，而有犯罪習慣：
（一）96年間，因竊盜案件，經臺灣臺中地方法院以96年度易字
      第2241號判決判處有期徒刑5 月，嗣並確定。
（二）96年間，因加重竊盜、竊佔等案件，經臺灣臺中地方法院
      於96年9 月6 日以96年度易字第3225號判決分別判處有期
      徒刑7 月、5 月、3 月、3 月，應執行有期徒刑1 年6 月
      ，嗣並確定。
（三）96年間，因竊盜案件，經臺灣臺中地方法院於96年11月16
      日以96年度簡字第701 號判決判處有期徒刑6 月，嗣並確
      定；連同前開罪刑部分，經裁定減刑，並定應執行有期徒
      刑2 年1 月，97年4 月21日入監執行，刑期起算，98年11
      月30日縮短刑期假釋出監，99年4 月20日保護管束期滿，
      且保護管束期間假釋未經撤銷，視為執行完畢。
二、詎許志豪仍不知悔改，於前開保護管束期滿未及半年之99年
    9 月10日，復分別意圖為自己不法之所有，基於竊盜之犯意
    ，單獨一人徒手先後於如後附表編號1 、2 所示之時、地，
    竊取賴勇廷、楊秋芬之財物得逞（詳細時間、地點、犯罪行
    為、被害人、竊盜所得財物均如附表編號1 、編號2 所示）
    。另於附表編號3 所示之時、地（詳細時間、地點、犯罪行
    為、被害人均如附表編號3 所示），侵入徐舜民之住宅，且
    已著手搜取屋內2 樓房間之財物時，適為徐舜民之外婆發現
    ，並通知徐舜民立即趕回住處時，許志豪得知後，隨即從住
    處2 樓窗口跳下，逃離現場而未得逞；徐舜民見狀尾隨躡追
    其後，迨至新北市○里區○○路135 號前始攔下許志豪，並
    報警處理，經警於許志豪所騎乘之機車置物箱內，起出自楊
    秋芬住宅內所竊取之信用卡3 張、相機記憶卡2 片、耳環3
    對、太陽眼鏡1 副、胸針1 支、10元紀念幣1 組、1 元紀念
    幣1 組、汞電池3 顆、陳柔璇印章2 顆、手錶4 只、隨身碟
    2 支、普通串珠項鍊1 條、讀卡機1 臺、相機電池1 只、錢
    包1 個及自賴勇廷住處及車內所竊取之CANON 相機1 臺、周
    文華信用卡（富邦銀行）1 張、汽車鑰匙1 支、大門鑰匙及
    遙控器1 副等物，而悉上情。
三、案經新北市政府警察局金山分局報告臺灣基隆地方法院檢察
    署檢察官偵查起訴。
    理  由
一、按被告以外之人於審判外之言詞或書面陳述，除法律有規定
    者外，不得作為證據；又被告以外之人於審判外之陳述，雖
    不符合刑事訴訟法第159 條之1 至第159 條之4 之規定，但
    經當事人於審判程序同意作為證據，法院審酌該言詞陳述或
    書面陳述作成時之情況，認為適當者，亦得為證據；又當事
    人、代理人或辯護人於法院調查證據時，知有同法第159 條
    第1 項不得為證據之情形，而未於言詞辯論終結前聲明異議
    者，視為有前項之同意，刑事訴訟法第159 條第1 項及第15
    9 條之5 分別定有明文。本判決下列所引用之供述證據，包
    括被害人賴勇廷、楊秋芬、徐舜民等於警詢之供述筆錄、新
    北市政府警察局警察局金山分局贓物認領保管單（被害人賴
    勇廷、楊秋芬部分）、扣押物品目錄表等，核屬被告以外之
    人於審判外所為之供述證據，公訴人、被告對其等之證據能
    力並不爭執，其至辯論終結前亦未聲明異議，本院審酌上開
    證據方法，或為被害人陳述其發現遭竊之情形、或為警察依
    法執行逮捕後，記載所為扣押之目錄表、或為被害人賴勇廷
    、楊秋芬將遭竊之物品領回保管，並表明如有冒領情事，願
    負法律責任之收據，其等作成之情況，並無違法不當之情形
    ，且與本案具有關聯性，應認以之作為證據應屬適當，而有
    證據能力。
二、前揭事實，業據被告於警詢、檢察官偵查、原審審理時及本
    院審理時坦承不諱，核與被害人賴勇廷、楊秋芬、徐舜民於
    警詢及檢察官偵查時具結證述之情節大致相符，並有被害人
    賴勇廷、楊秋芬所簽立之新北市政府警察局金山分局贓物認
    領保管單、扣押物品目錄表、現場相片共23張等在卷可稽，
    顯見被告前開之自白與事實相符，應可採信。本件事證明確
    ，被告前開竊盜犯行，堪以認定。
三、論罪之理由：
（一）被告行為後，刑法第321 條業經總統於100 年1 月26日修
      正公布，並自同年月29日生效；修正後之刑法第321 條第
      1 項各款之處罰規定，法定刑由「六月以上、五年以下有
      期徒刑」修正為「六月以上、五年以下有期徒刑，得併科
      新臺幣十萬元以下罰金」，其法定刑已增列審判者尚得就
      行為人併科罰金，修正後之規定對被告較為不利；又該條
      項第1 款之構成要件，已由「於夜間侵入住宅或有人居住
      之建築物、船艦或隱匿其內而犯之者」修正為「侵入住宅
      或有人居住之建築物、船艦或隱匿其內而犯之者」，參諸
      前開修正之立法理由，乃因有鑑於以侵入住宅方式犯竊盜
      罪，對於被害人財產法益之侵害，並不因日間、夜間而有
      所不同，且近年來因社會變遷及生活型態之改變，民眾工
      作時間涵蓋日夜間時段，居家休息時間亦不限於夜間，與
      昔日農業社會有所不同，是以侵入住宅竊盜對於被害人居
      家安全均構成相當之威脅及危險性，爰將「夜間」刪除，
      使不分於夜間或白天侵入住宅竊盜，均有加重竊盜罪之適
      用，益見前開構成要件之修正，乃係構成要件之放寬，是
      修正後之規定，對被告而言較為不利；比較修正前、後刑
      法第321 條第1 項之規定，依刑法第2 條第1 項前段之規
      定，應適用行為時即修正前舊法之規定，對被告較為有利
      。
（二）查被告之行為時間乃係於99年9 月10日，已如前述，而依
      據卷附之中央氣象局全球資訊網所公布之99年日出日沒時
      刻表（見偵卷第92頁），該日之日出時間為5 時38分，顯
      見被告所為如附表編號1 之犯行，已該當於修正前刑法第
      321 條第1 項第1 款所規定之「夜間」，其餘附表編號2
      、編號3 之犯行，則非屬「夜間」。核被告就如附表編號
      1 部分所為，係犯修正前刑法第321 條第1 項第1 款、第
      2 款之踰越安全設備、夜間侵入住宅竊盜罪；被告就如附
      表編號2 部分所為，係犯修正前刑法第321 條第1 項第2
      款之踰越安全設備竊盜罪；被告就如附表編號3 部分所為
      ，係犯修正前刑法第321 條第2 項、第1 項第2 款之踰越
      安全設備竊盜未遂罪。
（三）被告就如附表編號3 犯行部分，參之被害人徐舜民於警詢
      時供稱：經清查後沒有損失，但房間都嚴重翻動過等語（
      見偵卷第12頁背面），復於檢察官偵查證稱：我家沒有失
      竊東西，但是小偷有在家裡翻亂我的東西等語（見偵卷第
      77 頁 ），顯見被告侵入被害人徐舜民之住宅後，已開始
      搜尋屋內之財物，而著手竊盜行為之實施，且未生竊盜被
      害人徐舜民財物之結果，為未遂犯，爰依刑法第25條第2
      項之規定按既遂犯之刑減輕之。
（四）被告所犯之如附表編號1 、編號2 、編號3 之犯行，犯意
      各別，行為互殊，為數罪，應予分論併罰。
（五）被告已有如事實欄所載之前科紀錄，其中部分罪刑（即應
      執行有期徒刑2 年1 月部分），97年4 月21日入監執行，
      刑期起算，98年11月30日縮短刑期假釋出監，99年4 月20
      日保護管束期滿，且保護管束期間假釋未經撤銷，視為執
      行完畢，有本院被告前案紀錄表在卷可稽，其於前開罪刑
      執行完畢後之5 年內，故意再犯本件有期徒刑以上之罪，
      核屬累犯，爰均依刑法第47條第1 項之規定，分別加重其
      刑，其中如附表編號3之犯行，並依法先加重後減輕之。
四、原審據以論罪科刑，固非無見。惟查：
（一）刑法第321 條業經總統於100 年1 月26日修正公布，並自
      同年月29日生效，已如前述，原審未及比較新、舊法，容
      有違誤。
（二）原審依據被告於原審行準備程序及審理時之自白（見原審
      卷第23頁），認定被告係於99年9 月10日上午5 時許，至
      新北市○○區○○路30號，先翻越圍牆，再從安全設備之
      窗戶上方氣窗爬入被害人賴勇廷住處等情，然參之被害人
      賴勇廷於警詢時供稱：被告係由我住家大門上面之氣窗進
      入我住家行竊的等語（見偵卷第9 頁），復於檢察官偵查
      時亦為相同意旨之證稱（見偵卷第77頁），足見被告前開
      自白核與事實不符，原審據此認定，顯有違誤。
（三）被告因被害人徐舜民躡追其後，迨至新北市○里區○○路
      135 號前始攔下被告，並報警處理，經警於被告所騎乘之
      機車置物箱內，起出自被害人楊秋芬住宅內所竊取之信用
      卡3 張、相機記憶卡2 片、耳環3 對、太陽眼鏡1 副、胸
      針1 支、10元紀念幣1 組、1 元紀念幣1 組、汞電池3 顆
      、陳柔璇印章2 顆、手錶4 只、隨身碟2 支、普通串珠項
      鍊1 條、讀卡機1 臺、相機電池1 只、錢包1 個及自被害
      人賴勇廷住處及汽車內所竊取之CANON 相機1 臺、周文華
      信用卡（富邦銀行）1 張、汽車鑰匙1 支、大門鑰匙及遙
      控器1 副等物，有被害人楊秋芬、賴勇廷所簽具之贓物認
      領保管單在卷可考（見偵卷第13頁以下），乃原審卻僅認
      定被告經警在置物箱內，起出「被害人楊秋芬信用卡3 張
      、相機記憶卡2 片、耳環3 對、太陽眼鏡1 副、胸針1 支
      、10元紀念幣1 組、1 元紀念幣1 組、汞電池3 顆、周文
      華信用卡1 張、陳柔璇印章2 顆」等物，查獲贓物之項目
      有所短缺，核與事實不符。
（四）按保安處分於裁判時並宣告之，刑法第96條定有明文。又
      宣告多數強制工作，期間相同者執行其一，期間不同者，
      僅就其中最長期間者執行之，有不定期者，僅就不定期者
      執行之，保安處分執行法第4 條之1 第1 項第4 款、第1
      款亦有規定。從而所犯數罪如分別有諭知強制工作必要者
      ，自應分別於各該罪刑後宣告之，再依上開規定，諭知應
      執行之強制工作期間，始為適法（最高法院98年度臺上字
      第4774號判決意旨參照）。查原審判決固依竊盜犯贓物犯
      保安處分條例第3 條第1 項、第4 條及第5 條第1 項前段
      等規定，併予宣告被告應於執行前，令入勞動場所強制工
      作3 年等語，然原審判決對於前開強制工作之宣告，僅在
      定應執行刑後諭知，並未在被告所犯之各罪項下宣告是否
      應為強制工作，參諸前開說明，原審判決已有適用法規之
      違誤，檢察官據此上訴，尚非無據，為有理由。
（五）綜上，原判決已有上開可議，即屬無可維持，自應由本院
      將原判決撤銷改判。
五、量刑及宣告強制工作之理由：
（一）爰審酌被告已有如事實欄之前科紀錄，有本院被告前案紀
      錄表在卷可稽，素行不良，猶不知自我檢束，循正常管道
      謀生，圖以闖空門竊取他人財物牟利之犯罪動機、目的，
      竊取財物之內容價值，加重竊盜之態樣，犯罪手段不僅已
      危害被害人之財產安全，更已對被害人之居家安全構成相
      當程度之威脅及危險性，犯罪後尚能坦承不諱之態度等一
      切情狀，並衡酌檢察官求刑基礎，酌情分別量處有期徒刑
      1 年3 月、1 年、7 月，並定其應執行刑為有期徒刑2 年
      6 月。
（二）按「18歲以上之竊盜犯、贓物犯，有犯罪之習慣者，得於
      刑之執行前，令入勞動場所強制工作。」竊盜犯贓物犯保
      安處分條例第3 條第1 項定有明文。而保安處分係針對受
      處分人將來之危險性所為之處置，以達教化、治療之目的
      ，為刑罰之補充制度。現行刑法採刑罰與保安處分雙軌制
      ，係在維持行為責任之刑罰原則下，為協助行為人再社會
      化之功能，以及改善行為人潛在之危險性格，期能達成根
      治犯罪原因、預防犯罪之特別目的。是保安處分中之強制
      工作，旨在對嚴重職業性犯罪及欠缺正確工作觀念或無正
      常工作因而犯罪者，強制其從事勞動，學習一技之長及正
      確之謀生觀念，使其日後重返社會，能適應社會生活。竊
      盜犯贓物犯保安處分條例第3 條第1 項規定，即係本於保
      安處分應受比例原則之規範，使保安處分之宣告，與行為
      人所為行為之嚴重性、行為人所表現之危險性及對於行為
      人未來行為之期待性相當之意旨而制定，而由法院視行為
      人之危險性格，決定應否令入勞動處所強制工作，以達預
      防之目的。經查：
  １、被告前有事實欄所示之多起竊盜犯行，有本院被告前案紀
      錄表可憑，其竟再犯本案加重竊盜罪，尤有甚者，被告於
      前開罪刑（即有期徒刑2 年1 月部分）視為執行完畢之99
      年4 月20日未及半年，即再犯本案之3 次竊盜犯行，顯見
      被告確有竊盜犯罪之習慣，對社會秩序、民眾權益有重大
      危害，而被告現年僅32歲，正值青壯之年，卻未盡其力於
      正途，反屢次為竊盜犯罪，足認有矯治其惡習、培育其正
      確觀念、性格，俾其能於將來刑滿重返社會時，不再重蹈
      覆轍，並獲新生之必要。
  ２、竊盜犯贓物犯保安處分條例第2 條第4 項固有「應執行之
      刑未達一年以上者，不適用本條例」之規定，然參照刑法
      第53條、第54亦係規定「應執行之刑」，而立法機關增列
      前開條項規定之理由為「為免執行刑與保安處分輕重失衡
      ，通常犯行輕微者，亦無保安處分之必要」及司法院所頒
      布之法院辦理竊盜犯贓物犯保安處分條例案件應行注意事
      項第2 點亦規定「本條例第二條第四項規定應執行之刑未
      達一年以上者不適用本條例，包括依減刑條例減刑後所定
      之應執行刑在內，其所稱應執行之刑，限於因犯本條例所
      定之竊盜罪或贓物罪所定之應執行刑。」等，解釋上，所
      謂「應執行之刑」，非指被告犯竊盜罪、贓物罪所處之宣
      告刑，而係指被告犯竊盜罪、贓物罪所應合併執行之刑。
      是以，被告所為之如附表編號3 犯行，其宣告刑雖僅係有
      期徒刑7 月，然揆諸前開所述，因被告所犯本案3 罪之宣
      告刑，業經本院合併定應執行刑有期徒刑2 年6 月，則前
      開犯行當有竊盜犯贓物犯保安處分條例之適用。
  ３、綜上，爰依竊盜犯贓物犯保安處分條例第3 條第1 項之規
      定，分別於被告所犯之各該罪刑後，宣告被告於刑之執行
      前，令入勞動場所強制工作3 年，並依保安處分執行法第
      4 條之1 第1 項第4 款、第1 款之規定諭知應執行之強制
      工作期間。被告於本院審理時主張不應宣告強制工作云云
      ，顯不足採。
據上論斷，應依刑事訴訟法第369 條第1 項前段、第364 條、第
299 條第1 項前段，刑法第2 條第1 項前段、修正前刑法第321
條第1 項第1 款、第2 款、第2 項、第25條第2 項、第47條第1
項、第51條第5 款，竊盜犯贓物犯保安處分條例第3 條第1 項、
第4 條、第5 條第1 項前段，保安處分執行法第4 條之1 第1 項
第1 款、第4 款，判決如主文。
本案經檢察官呂丁旺到庭執行職務。
中    華    民    國   100    年    3     月    3     日
                  刑事第九庭  審判長法  官  陳貽男
                                    法  官  蔡聰明
                                    法  官  蔡守訓
以上正本證明與原本無異。
不得上訴。
                                    書記官  許俊鴻
中    華    民    國   100    年    3     月    3     日
附錄：本案論罪科刑法條全文
中華民國刑法第321條
（加重竊盜罪）
犯竊盜罪而有下列情形之一者，處 6 月以上、5 年以下有期徒
刑，得併科新臺幣 10 萬元以下罰金：
一、侵入住宅或有人居住之建築物、船艦或隱匿其內而犯之者。
二、毀越門扇、牆垣或其他安全設備而犯之者。
三、攜帶兇器而犯之者。
四、結夥三人以上而犯之者。
五、乘火災、水災或其他災害之際而犯之者。
六、在車站、埠頭、航空站或其他供水、陸、空公眾運輸之舟、
    車、航空機內而犯之者。
前項之未遂犯罰之。
附表
  ┌──┬──┬──┬───┬────────┬─────┐
  │編號│時間│地點│被害人│犯罪行為        │財物損失  │
  ├──┼──┼──┼───┼────────┼─────┤
  │1   │99年│新北│賴勇廷│許志豪於夜間，從│車牌號碼85│
  │    │9 月│市金│      │賴勇廷住處大門上│86－KM號自│
  │    │10日│山區│      │面之氣窗安全設備│小客車1輛 │
  │    │日上│自強│      │踰越爬入，侵入賴│其及鑰匙1 │
  │    │午5 │路30│      │勇廷之住宅，竊取│支 、CANON│
  │    │時許│號  │      │汽車鑰匙及大門鑰│相機1 臺、│
  │    │。  │    │      │匙後，再持之打開│周文華之信│
  │    │    │    │      │停放該址前之車牌│用卡1 張、│
  │    │    │    │      │號碼8586－KM號自│大門鑰匙及│
  │    │    │    │      │小客車，並徒手竊│搖控器1副 │
  │    │    │    │      │取車內物品（如右│。        │
  │    │    │    │      │列所示），得手後│          │
  │    │    │    │      │並駕駛該車離去現│          │
  │    │    │    │      │場。            │          │
  ├──┼──┼──┼───┼────────┼─────┤
  │2   │99年│新北│楊秋芬│許志豪先從楊秋芬│耳環3 對、│
  │    │9 月│市金│      │住處2 樓陽臺窗戶│普通串珠項│
  │    │10日│山區│      │之安全設備踰越侵│鍊1 條、讀│
  │    │上午│自強│      │入楊秋芬之住宅（│卡機1 臺、│
  │    │6時 │路28│      │侵入住宅部分未據│相機電池1 │
  │    │許。│號  │      │告訴），竊取如右│只、相機記│
  │    │    │    │      │列所示物品，得手│憶卡2 片、│
  │    │    │    │      │隨即逃離現場。  │胸針1 支、│
  │    │    │    │      │                │10 元 紀念│
  │    │    │    │      │                │幣1 組、1 │
  │    │    │    │      │                │元紀念幣1 │
  │    │    │    │      │                │組、太陽眼│
  │    │    │    │      │                │鏡1 副、信│
  │    │    │    │      │                │用卡3 張、│
  │    │    │    │      │                │陳柔璇印章│
  │    │    │    │      │                │2 顆、手錶│
  │    │    │    │      │                │4 只、汞電│
  │    │    │    │      │                │池3 顆、隨│
  │    │    │    │      │                │身碟2 支、│
  │    │    │    │      │                │錢包1 個。│
  │    │    │    │      │                │          │
  │    │    │    │      │                │          │
  │    │    │    │      │                │          │
  │    │    │    │      │                │          │
  │    │    │    │      │                │          │
  ├──┼──┼──┼───┼────────┼─────┤
  │3   │99年│新北│徐舜民│許志豪先翻越徐舜│（未遂）  │
  │    │9 月│市萬│      │民住處之安全設備│          │
  │    │10日│里區│      │圍牆，再踰越爬入│          │
  │    │上午│大鵬│      │前開住處後方之安│          │
  │    │12時│村加│      │全設備窗戶，侵入│          │
  │    │40分│投路│      │徐舜民之住宅（侵│          │
  │    │許。│76  │      │入住宅部分未據告│          │
  │    │    │之1 │      │訴），進入房間內│          │
  │    │    │號  │      │著手搜取財物，經│          │
  │    │    │    │      │徐舜民據其外婆之│          │
  │    │    │    │      │通知，趕回住處時│          │
  │    │    │    │      │，許志豪得知後，│          │
  │    │    │    │      │隨即從住處2 樓窗│          │
  │    │    │    │      │口跳下，逃離現場│          │
  │    │    │    │      │而未得逞。      │          │
  └──┴──┴──┴───┴────────┴─────┘